臺灣臺南地方法院臺南簡易庭民事判決
110年度南簡字第990號
原      告  新光行銷股份有限公司

法定代理人  李明新  
訴訟代理人  鄭穎聰  
            徐文雄  
被      告  林昌源  
            林政憲  
            林淑瑛  
上列當事人間請求塗銷遺產分割登記事件，經本院於民國110年1
1月2日言詞辯論終結，判決如下︰
主      文
被告林昌源、林政憲、林淑瑛於民國一○八年二月十五日就被繼
承人林玉蘭所遺如附表所示遺產之分割協議債權行為，及被告林
政憲於一○八年二月二十日就附表所示遺產編號一至編號四之不
動產所為之遺產分割登記之物權行為均予以撤銷。
被告林政憲於一○八年二月二十日就附表所示遺產編號一至編號
四所為分割繼承登記應予塗銷，並回復登記為被告林昌源、林政
憲、林淑瑛公同共有。
被告林政憲及林昌源就附表編號五至編號六之財產回復為被告公
同共有。
訴訟費用由被告連帶負擔。
    事實及理由
壹、程序部分：　　
一、按訴狀送達後，原告不得將原訴變更或追加他訴。但請求之
    基礎事實同一者、擴張或減縮應受判決事項之聲明者、該訴
    訟標的對於數人必須合一確定時，追加其原非當事人之人為
    當事人者，不在此限，民事訴訟法第255條第1項第2款、第3
    款、第5款分別定有明文。次按債權人依民法第244條第2項
    行使其撤銷權，如僅請求撤銷債務人之行為，則應以行為當
    事人為被告，即其行為為單獨行為時，應以債務人為被告，
    其行為為雙方行為時，應以債務人及其相對人為被告，故其
    行為當事人有數人時，必須一同被訴，否則應認其當事人之
    適格有欠缺（最高法院28年上字第978號裁判意旨參照）。
    查本件原告主張其為被告林昌源之債權人，訴外人即被繼承
    人林玉蘭死亡後所遺如附表所示之遺產（下稱系爭遺產），
    應由其法定繼承人即被告林昌源、林政憲、林淑瑛3人共同
    繼承而為公同共有，然被告3人竟協議將系爭遺產中不動產
    部分分歸被告林政憲一人所有，並辦理繼承登記，有害及原
    告之債權，爰依法請求被告3人就系爭遺產所為之遺產分割
    協議債權行為、所有權移轉登記物權行為，均應予撤銷，惟
    原告起訴時原僅列被告林昌源、林政憲，並未列被告林淑瑛
    為當事人，並請求：⒈被告林昌源、林政憲就附表所示不動
    產，於民國108年2月1日所為之遺產分割協議債權行為及於
    民國108年2月20日所為之分割登記物權行為均應予撤銷。⒉
    被告林政憲於108年2月20日就附表所示不動產所為之所有權
    移轉登記應予塗銷，並回復登記為被繼承人所有。嗣原告於
    110年9月30日提出民事追加被告暨變更訴之聲明狀追加被告
    林淑瑛，並變更聲明為：⒈被告等於民國108年2月15日就附
    表所示財產之遺產分割協議及就被告林政憲於108年2月20日
    就附表編號1至編號4之不動產所為之遺產分割登記之物權行
    為應予撤銷。⒉被告林政憲及林昌源就附表編號5至編號6之
    財產回復為被告等三人公同共有。⒊被告林政憲於108年2月2
    0日就就附表編號1至編號4所為分割繼承登記應予塗銷，並
    回復登記為被告等三人公同共有。核原告請求之原因事實仍
    屬相同而為擴張聲明，且依其主張，本件訴訟標的對於被告
    3人必須合一確定，揆諸前揭規定，原告上開所為追加於法
    並無不合，應予准許。
二、被告3人經合法通知，無正當理由，均未於言詞辯論期日到
    場，核無民事訴訟法第386條所列各款情形，爰依原告之聲
    請，由其一造辯論而為判決。　
貳、實體部分：　　　
一、原告起訴主張：
  ㈠被告林昌源積欠原告信用卡款新臺幣（下同）203,120元，及
    其中129,889元，自民國97年1月28日起至清償日止，按年息
    百分之19.71計算之利息，暨按上開利息總額百分之10計算
    之違約金，業經原告取具臺灣臺南地方法院101年度司促字
    第23340號支付命令暨其確定證明書。
  ㈡被告林昌源之母親即被繼承人林玉蘭於108年間死亡，被告林
    昌源並未辦理拋棄繼承，依法被告林昌源為其繼承人，而承
    受被繼承人林玉蘭財產上之一切權利義務，且同一順序之繼
    承人有數人時，按人數平均繼承。
  ㈢被繼承人林玉蘭生前原有座落於『臺南市○○區○○段00○號建物
    （地址：臺南市龍崎區崎頂里1鄰新市子328號）、臺南市○○
    區○○段000地號土地及崎頂段1379-19、1403地號土地』之4筆
    不動產（下稱系爭不動產）及附表編號5、6之存款，其往生
    後，系爭不動產逕由被告林政憲單獨辦理分割繼承登記，卻
    無被告林昌源應有之部分，被告林昌源及林政憲同為法定繼
    承人，按理應依各人之應繼分繼承遺產，但二人卻以遺產分
    割方式將所有遺產由林政憲單獨繼承，此等遺產分割協議等
    同被告林昌源將其應繼分無償贈與被告林政憲，顯見被告林
    昌源因積欠原告上開信用卡款未償，恐繼承遺產後遭原告追
    索，故蓄意拋棄其得繼承之遺產，此等無償贈與行為業已妨
    害原告債權之實現，原告爰依民法第244條第1項訴請撤銷遺
    產分割協議，並請求回復原狀。並聲明：⒈被告等於民國108
    年2月15日就附表所示財產之遺產分割協議及就被告林政憲
    於108年2月20日就附表編號1至編號4之不動產所為之遺產分
    割登記之物權行為應予撤銷。⒉被告林政憲及林昌源就附表
    編號5至編號6之財產回復為被告等三人公同共有。⒊被告林
    政憲於108年2月20日就就附表編號1至編號4所為分割繼承登
    記應予塗銷，並回復登記為被告等三人公同共有。
二、被告林昌源、林政憲、林淑瑛經合法通知，均未於言詞辯論
    期日到場，亦均未提出書狀作任何聲明或陳述。
三、本件原告主張之事實，業據其提出系爭遺產附表、臺灣臺南
    地方法院101年度司促字第23340號支付命令及確定證明書影
    本、司法院網站家事事件公告查詢結果、不動產異動資料、
    臺南市○○區○○段000地號土地及崎頂段1379-19、1403地號土
    地登記第二類謄本影本、臺南市○○區○○段00○號建物登記第
    二類謄本影本、臺南市○○區○○段000地號土地及崎頂段1379-
    19、1403地號土地登記第一類謄本、臺南市○○區○○段00○號
    建物登記第一類謄本、被告林昌源、林政憲戶籍謄本為證（
    見南司簡調字卷第21頁至第55頁、第101頁至第111頁），並
    經本院依職權向臺南市歸仁地政事務所調閱系爭不動產於10
    8年2月19日以分割繼承為由為所有權移轉登記之相關資料（
    見南司簡調字卷第77-95頁）。而被告對原告主張之事實，
    已於相當時期經合法通知，於言詞辯論期日不到場，亦未提
    出準備書狀爭執，依民事訴訟法第280條第3項準用同條第1
    項之規定，應視同自認，是本院經審酌前揭證據，堪信原告
    主張之前揭事實為真正。
四、按債務人所為之無償行為，有害及債權者，債權人得聲請法
    院撤銷之；債權人依第1項或第2項之規定聲請法院撤銷時，
    得並聲請命受益人或轉得人回復原狀，民法第244條第1項、
    第4項本文分別定有明文。又債權人行使民法第244條規定之
    撤銷權，以債務人之行為有害及債權，為其要件之一。此之
    所謂害及債權，乃指債務人之行為，致積極的減少財產，或
    消極的增加債務，因而使債權不能獲得清償之情形，有最高
    法院81年度台上字第207號判決可資參照。查被告林昌源積
    欠原告債務未清償，且於108年2月15日就其繼承自被繼承人
    林玉蘭處之遺產即系爭不動產為分割繼承之協議，同意將其
    繼承之系爭不動產分歸由被告林政憲所有一節，已如前述。
    則被告林昌源於明知其積欠原告債務，且已無其他財產可供
    清償之狀態下，竟仍於遺產分割協議時，同意將其繼承自被
    繼承人林玉蘭所有之系爭不動產，無償讓與被告林政憲，致
    喪失繼承系爭不動產應繼分之權利，自屬有害及原告之債權
    ，是原告依民法第244條第1項、第4項規定請求撤銷被告於1
    08年2月15日就被繼承人林玉蘭所遺之系爭不動產所為遺產
    分割協議之債權行為，及於108年2月20日就系爭不動產所為
    分割繼承登記之物權行為，並請求被告林政憲應將系爭不動
    產於108年2月20日以分割繼承為原因所為所有權移轉登記予
    以塗銷，暨就附表編號五至編號六之財產回復為被告等三人
    公同共有。為有理由，均應予准許。
五、訴訟費用負擔之依據：民事訴訟法第78條、第85條第2項。
中　　華　　民　　國　　110 　年　　11　　月　　16　　日
  　　　　　　　　臺灣臺南地方法院臺南簡易庭　　　　　
                                  法  官　李杭倫
以上正本係照原本作成。
如不服本判決，應於送達後20日內，向本院提出上訴狀並表明上
訴理由，如於本判決宣示後送達前提起上訴者，應於判決送達後
20日內補提上訴理由書（須附繕本）。如委任律師提起上訴者，
應一併繳納上訴裁判費。
中　　華　　民　　國　　110 　年　　11　　月　　16　　日
 　　　　　　 　　　　　　　　　　書記官  黃怡惠
　　　　　　　　　　　　　　　　　
附表：
編號 財產種類 所在地或名稱 分割協議持分 1 土地 臺南市○○區○○段000地號 (重測前：新埔段110-32地號) 林政憲：全部 2 建物 臺南市○○區○○段00○號 臺南市龍崎區崎頂里1鄰新市子328號 林政憲：全部 3 土地 臺南市○○區○○段0000地號 林政憲：全部 4 土地 臺南市○○區○○段0000000地號 林政憲：全部 5 存款 臺南市龍崎區農會存款131,480元 林政憲及林昌源各2分之1 6 存款 臺南市龍崎郵局存款215,326元 林政憲及林昌源各2分之1